【裁判字號】    98,訴,840
【裁判日期】    981103
【裁判案由】    殺人未遂等
【裁判全文】
臺灣桃園地方法院刑事判決               98年度訴字第840號
公  訴  人  臺灣桃園地方法院檢察署檢察官
被      告  乙○○
指定辯護人  本院公設辯護人陳瑞明
上列被告因殺人未遂案件，經檢察官提起公訴（98年度偵字第41
89號），本院判決如下：
    主  文
乙○○以強暴、脅迫使人行無義務之事，處有期徒刑柒月。緩刑
貳年，緩刑期間付保護管束。
    事  實
一、乙○○與甲○○前係男女朋友，雙方於97年10月26日分手，
    詎乙○○為挽回此段感情，使甲○○與之復合，竟萌生使人
    行無義務之事之犯意，自其臺中住處攜帶水果刀1 把及老鼠
    藥1 包，於民國97年11月13日上午4 、5 時許，到甲○○位
    於桃園縣蘆竹鄉○○路290 巷11號4 樓之住處外，在車上將
    1 小塊老鼠藥放入寶特瓶內礦泉水，調和成水溶液，並候至
    甲○○之母外出工作後，於同日上午9 時許，進入甲○○位
    於上址之住處房間內（侵入住宅部分未經告訴），拿出預藏
    好之水果刀，一邊掐住甲○○的脖子，將其押到床上，一邊
    拿出刀子，作勢砍向甲○○，朝其的臉部前面揮舞刀子，一
    邊說「你不相信我會來找你（台語）」，使甲○○心生畏懼
    ，乙○○以此強暴及脅迫之方法，致甲○○因而懇求乙○○
    並稱願與之復合，而行此無義務之事，乙○○聞言始鬆手，
    兩人遂坐於床邊聊了約20分鐘，惟言語間甲○○向乙○○說
    「這輩子我不可能跟你在一起，你別傻了」，乙○○聽完情
    緒激動，復將甲○○強押於床上，取出上開含老鼠藥之水溶
    液，強行扳開甲○○之嘴巴灌入，並因而致甲○○受有臉部
    挫傷及下唇擦傷之傷害（傷害部分業經甲○○撤回告訴），
    並對之恫稱「我要與你同歸於盡」使甲○○心生畏懼，接續
    以此強暴、脅迫之方法，使甲○○再次懇求並稱願意與乙○
    ○復合，而行此無義務之事，乙○○始停手，其停手後，甲
    ○○稱感到頭昏，乙○○雖詢問甲○○是否要去醫院，然甲
    ○○因害怕被乙○○載往他處，故稱躺一下就好了，後因甲
    ○○之母撥打甲○○手機，要甲○○前去幫忙，乙○○始讓
    甲○○離去，經甲○○告知其母上開情事，而於97年11月14
    日前往敏盛綜合醫院就醫檢查，檢驗結果，甲○○受有臉部
    挫傷及下唇擦傷，惟抽血檢驗結果，血液中並無老鼠藥成分
    。嗣經甲○○報警，始查悉上情。
二、案經桃園縣政府警察局蘆竹分局報請臺灣桃園地方法院檢察
    署檢察官偵查起訴。
    理  由
一、本件公訴人所提出經本院據以認定事實之所有證據方法（包
    含證人之證述與文書證據、物證等證據方法），並無證據證
    明係公務員違背法定程序所取得；又證人甲○○於警詢及偵
    查中所為之證述、敏盛綜合醫院之診斷證明書，雖屬被告以
    外之人於審判外之陳述，惟被告及其辯護人均未於言詞辯論
    終結前對此部分之證據方法聲明異議，依法應視為同意上開
    證據方法作為證據，又本院經審酌上開言詞陳述作成時之情
    況，並無顯然之瑕疵，認為以上開證據方法作為證據應屬適
    當，依刑事訴訟法第159 條之5 第1 項之規定，均應認有證
    據能力。
二、上開犯行，業據被告乙○○於警詢、偵查及本院審理中坦承
    不諱（見臺灣桃園地方法院檢察署98年度偵字第4189號卷《
    下稱偵卷》第4 至6 頁、第22頁、本院98年度審易字第754
    號卷《下稱本院審卷》第21頁背面、第22頁、本院卷第26至
    27頁），核與證人即告訴人甲○○警詢、偵查之陳述及本院
    審理中結證情節相符（見偵卷第9 至11頁、第17至18頁、本
    院卷第20至24頁背面），且有敏盛綜合醫院診斷證明書1 紙
    附卷可稽（見偵卷第12頁），被告乙○○之上揭犯行事證明
    確，堪可認定，應依法論科。
三、論罪科刑：
  (一)按刑法第305 條之恐嚇罪，係指單純以將來加害生命、身體
    、自由、名譽、財產之事，恐嚇他人致生危害於安全者而言
    。如對於他人之生命、身體等，以現實之強暴脅迫手段加以
    危害要挾，使人行無義務之事或妨害人行使權利，應構成刑
    法第304 條之強制罪，縱有恐嚇行為，亦僅屬犯強制罪之手
    段，無更論以同法第305 條恐嚇危害安全罪之餘地（最高法
    院84年度台非字第194 號、93年度台上字第3309號裁判意旨
    參照）。是核被告所為，被告上開掐住甲○○脖子將之押在
    床上，並持水果刀揮舞且說「你不相信我會來找你（台語）
    」，以及將甲○○押在床上，強灌甲○○上開水溶液，且恫
    稱「我要與你同歸於盡」之行為，均係犯刑法第304 條第1
    項強制罪，其縱有恐嚇行為，亦僅屬犯強制罪之手段，不更
    論以恐嚇危害安全罪。又被告前後兩次強制行為，係以單一
    犯意，於密切接近之時地實施，侵害同一之法益，各行為之
    獨立性極為薄弱，依一般社會健全觀念，在時間差距上，難
    以強行分開，在刑法評價上，以視為數個舉動之接續施行，
    合為包括之一行為予以評價，較為合理，應認係接續犯，為
    包括之一罪（最高法院86年台上字第3295號判例意旨參照）
    。是公訴意旨指被告恫稱「我要與你同歸於盡」所涉犯恐嚇
    罪部分與強制罪間，應予分論併罰，應係誤會。
  (二)爰審酌被告素行良好並無前科，僅因感情細故，竟持刀恐嚇
    被害人、強灌被害人含老鼠藥之水溶液，其法治觀念顯有偏
    差，而被害人僅受有臉部挫傷及下唇擦傷之傷害，且業已與
    被告和解，併其犯後坦承之態度等一切情狀，量處如主文所
    示之刑。又被告乙○○前未曾因故意犯罪受有期徒刑以上刑
    之宣告，有臺灣高等法院被告前案紀錄表可憑，其因感情遭
    挫而一時衝動，致罹刑典，於本院審理時坦承犯行，且與告
    訴人達成和解，告訴人並於本院審理中表示願意原諒被告，
    此有本院98年10月20日之審判筆錄可參，足見其悔意甚殷，
    經此次科刑教訓後，應知所警惕，信無再犯之虞，是本院認
    為前開對其宣告之刑，以暫不執行為適當，爰依刑法第74條
    第1 項第1 款，諭知緩刑2 年，用啟自新，然為確保被告不
    致再犯而危害被害人安全，並依刑法第93條第1 項規定，諭
    知於緩刑期內付保護管束，以觀後效。
  (三)至被告犯罪所使用之水果刀1 把、老鼠藥1 包、含老鼠藥之
    水溶液1 瓶，均未扣案，除含老鼠藥之水溶液1 瓶已傾倒殆
    盡，應認已滅失外，其餘水果刀1 把、老鼠藥1 包既未扣案
    ，復無其他證據證明現仍存在而未滅失，爰均不予宣告沒收
    。
  (四)不另為無罪之諭知部分：
    1.公訴意旨認被告乙○○上開將甲○○強押於床上，並強灌
      含有老鼠藥之水溶液部分，係基於殺人之故意所為，而觸
      犯殺人未遂罪云云（起訴意旨原認被告此部分涉犯刑法第
      277 條第1 項普通傷害罪嫌，惟業經蒞庭公訴之檢察官變
      更法條為刑法第271 條第2 項、第1 項之殺人未遂罪，見
      本院審易卷第25頁之補充理由書）；訊據被告乙○○則堅
      決否認有何殺人未遂犯行，辯護人辯護意旨並辯稱被告行
      為時無殺人之意思。
    2.按殺人未遂與傷害、恐嚇、強制等罪之區別，係以行為人
      行兇之際，主觀上是否存有殺害被害人之故意為斷，然被
      告是否具有殺人之故意，本係其內心想法，外人無從窺知
      ，若非被告自白，通常僅能由被告行為動機、原因，行諸
      於外之客觀行為及行為當時相關情狀，綜合而為認定。
    3.經查，被告乙○○固於事前預備水果刀1 把及老鼠藥1 包
      ，惟被告於進入被害人甲○○房間後，僅持水果刀朝甲○
      ○臉部揮舞，並未使甲○○受有傷害；又被告乙○○雖攜
      老鼠藥1 包，亦僅拿1 小塊加入於礦泉水之中，於強灌甲
      ○○之前向甲○○強調那是老鼠藥，並說「我要與你同歸
      於盡」之後，始強灌甲○○上開含老鼠藥之水溶液，甲○
      ○當時將頭轉到側面，僅喝一點點進去，液體幾乎都流到
      枕頭上，而於甲○○稱願與其復合而停手後，復因甲○○
      表示頭昏，而詢問甲○○是否要去醫院，且嗣後甲○○至
      敏盛醫院抽血檢驗，血液中並無老鼠藥成分等情，業據證
      人甲○○結證在卷（見本院卷第20頁背面至第23頁），是
      以被告乙○○如有以灌老鼠藥殺害甲○○之犯意，其水溶
      液中當不只僅加入1 小塊老鼠藥，亦無須於灌藥前刻意強
      調，而讓甲○○知道所灌液體含老鼠藥，而有所防備，是
      堪認被告乙○○拿上開含老鼠藥之水溶液強灌甲○○，目
      的在使甲○○心生畏懼，而曲從於被告乙○○之意志，與
      之復合，其主觀上初無殺害甲○○之犯意，況且從證人甲
      ○○證述其抽血檢驗結果，血液中並無老鼠藥成分，足見
      被告所摻入寶特瓶內之物品，縱使確為老鼠藥，其數量亦
      甚微小，以致於甲○○之血液中，無從檢驗出老鼠藥成分
      ，且並無其他證據足以證明上開水溶液確能致人於死，是
      檢察官並未舉證證明被告主觀上有殺人之故意，辯護人辯
      護意旨指被告行為時無殺人之意思，應屬可信，則尚難僅
      以被告乙○○強灌甲○○上開水溶液的行為，即遽以殺人
      未遂罪相繩。此外，復查無其他積極證據，足資證明被告
      有何公訴人所指之上開殺人未遂犯行，原應為被告無罪之
      諭知，惟公訴人認被告此部分之犯嫌，與被告前揭經論罪
      科刑之罪間，為具有想像競合犯裁判上一罪之關係，爰不
      另為無罪之諭知，附此敘明。
據上論斷，應依刑事訴訟法第299 條第1 項前段，刑法第304 條
第1 項、第74條第1 項第1 款、第93條第1 項，刑法施行法第1
條之1 第1 項、第2 項前段，判決如主文。
本案經檢察官李安蕣到庭執行職務
中    華    民    國    98    年    11    月    3     日
          刑事第九庭    審判長法  官  吳為平
                              法  官  蘇琬能
                              法  官  黃立昌
以上正本證明與原本無異。
如不服本判決應於收受判決後10日內向本院提出上訴書狀，並應
敘述具體理由。其未敘述上訴理由者，應於上訴期間屆滿後20日
內向本院補提理由書( 均須按他造當事人之人數附繕本) 「切勿
逕送上級法院」。
                              書記官   張懿昀
中    華    民    國    98    年    11    月    4     日
附錄論罪法條：
刑法第304 條第1 項：
以強暴、脅迫使人行無義務之事或妨害人行使權利者，處3 年以
下有期徒刑、拘役或300 元以下罰金。


司法院資訊處製作；財團法人民間司法改革基金會備份。
